【裁判字號】    97,交聲,204
【裁判日期】    971028
【裁判案由】    違反道路交通管理處罰條例聲明異議
【裁判全文】
臺灣苗栗地方法院交通事件裁定        97年度交聲字第204號
原處分機關  交通部公路總局新竹區監理所苗栗監理站
異  議  人
即受處分人  甲○○
                    國民身分證.
上列異議人即受處分人因違反道路交通管理處罰條例案件，對於
原處分機關於97年10月8 日竹監苗字第裁54-F00000000號裁決書
之處分不服（原舉發案號：苗栗縣警察局苗縣警交字第F0000000
0 號），聲明異議，本院裁定如下：
    主  文
原處分關於吊扣駕駛執照拾貳個月部分撤銷。
甲○○駕駛重型機車，經測定酒精濃度超過規定標準，吊扣重型
機車駕駛執照一年。
    理  由
一、按汽車駕駛人，領有聯結車、大客車、大貨車或小型車駕駛
    執照，駕駛重型機器腳踏車者，處新臺幣（下同）1,800 元
    以上3,600 元以下罰鍰，並禁止其駕駛，道路交通管理處罰
    條例第22條第1 項第4 款定有明文；次按汽車駕駛人飲用酒
    類或其他類似物後，其吐氣所含酒精濃度超過每公升0.25毫
    克，不得駕車；駕駛汽車經測試檢定酒精濃度超過標準，處
    汽車駕駛人罰鍰15,000元以上60,000元以下，並當場移置保
    管該汽車及吊扣駕駛執照1 年，道路交通安全規則第114 條
    第2 款、道路交通管理處罰條例第35條第1 項第1 款分別定
    有明文（道路交通管理處罰條例所稱「汽車」，依同條例第
    3 條第8 款規定，包括「機器腳踏車」）。又汽車駕駛人取
    得高一級車類之駕駛資格者，應換發駕駛執照，並准其駕駛
    較低級車類之車輛；已領有聯結車駕駛執照者，得駕駛大客
    車、大貨車、代用大客車、大客貨兩用車、曳引車、小型車
    、輕型機器腳踏車，道路交通安全規則第61條第1 項第1 款
    定有明文。再者，道路交通管理處罰條例第68條業於94年12
    月14日修正，並自95年3 月1 日施行，修正前之道路交通管
    理處罰條例第68條規定：「汽車駕駛人，因違反本條例及道
    路交通安全規則之規定，受吊扣或吊銷駕駛執照處分時，吊
    扣或吊銷其持有各級車類之駕駛執照。」而修正後之道路交
    通管理處罰條例第68條規定：「汽車駕駛人，因違反本條例
    及道路交通安全規則之規定，受吊銷駕駛執照處分時，吊銷
    其持有各級車類之駕駛執照。」其修正理由為：原條文將違
    法或違規駕駛人所持有各級車類之駕駛執照一併吊扣或吊銷
    ，失之過酷，影響人民工作及生活甚鉅，爰修正之。故修正
    後將道路交通管理處罰條例第68條原有條文中之「吊扣或」
    3 字刪除，則依修正後之條文，受「吊銷駕照」處分者，仍
    維持吊銷其持有各級車類之駕駛執照，至於受「吊扣駕照」
    處分者，則僅「吊扣」其違法或違規當時所駕駛該級車類之
    駕駛執照，不再吊扣其持有各級車類之駕駛執照（臺灣高等
    法院臺中分院96年度交抗字第136 號、第648 號裁定意旨參
    照）。又對於無駕駛執照駕車，而應受「吊扣」駕駛執照處
    分之情形，道路交通管理處罰條例第67條第6 項另有規定：
    「汽車駕駛人違反本條例規定，應受吊扣駕駛執照處分，於
    汽車駕駛人係無駕駛執照駕車者，在所規定最長吊扣期間內
    ，不得考領駕駛執照」，是對無駕駛執照可供吊扣者，以禁
    止在一定期間內考領駕駛執照之方式，以達到原規範目的。
二、原處分意旨略以：異議人即受處分人於民國97年9 月22日18
    時30分許，騎乘車牌號碼ICQ-740 號重型機車，行經台一線
    143 公里400 公尺北上處，為苗栗縣警察局通霄分局苑裡分
    駐所警員掣單舉發「1.無照駕車（機車）、2.酒後駕車肇事
    （自摔A2）抽血酒測值211 mg/dl ，換算呼氣值相當於1.05
    mg/l（禁駛）」違規，依道路交通管理處罰條例第22條第1
    項第4 款、第35條第1 項第1 款規定舉發違規，異議人於應
    到案期限內提出陳述不服，爰依上開條文暨舉發違反道路交
    通管理事件統一裁罰標準及處理細則第41條第4 項規定，分
    別裁處異議人罰鍰1,800 元及45,000元，共46,800元，並吊
    扣駕駛執照12個月，施以道安講習等語。
三、聲明異議意旨略以：異議人於上開時、地，騎乘上開車牌號
    碼之重型機車，原處分機關裁決吊扣汽車駕駛執照及罰款46
    800 元整，異議人不服吊扣汽車執照，因異議人是騎車，不
    是開車；機車與汽車駕照是分開，且異議人已去補考機車駕
    照，是否能吊扣機車駕照就好；又異議人如無職業大貨車駕
    照，工作就不保了，異議人已深知此次酒駕的教訓，請不要
    吊扣異議人的職業大貨車駕照云云。
四、經查：
（一）本件異議人於97年9 月22日18時30分許，無照騎乘車牌號
      碼ICQ-740 號重型機車，行經台一線143 公里400 公尺處
      ，因「1.無照駕車（機車）、2.酒後駕車肇事（自摔A2）
      抽血酒測值211 mg/dl ，換算呼氣值相當於1.05mg/l（禁
      駛）」酒精濃度超過標準值之違規行為，為苗栗縣警察局
      通霄分局苑裡分駐所警員依道路交通管理處罰條例第22條
      第1 項第4 款及35條第1 項第1 款規定，掣單舉發其違規
      行為，並經原處分機關於97年10月8 日以竹監苗字第裁54
      -F00000000號裁決書分別裁處罰鍰1,800 元及45,000元，
      共46,800（此部分未聲明異議），並吊扣職業駕駛執照12
      個月，施以道安講習（此部分未聲明異議）等情，有上開
      舉發違反道路交通管理事件通知單及交通部公路總局新竹
      區監理所苗栗監理站竹監苗字第裁54-F00000000號違反道
      路交通管理事件裁決書各1 紙在卷可稽，並為異議人所不
      爭執，其前開違規事實足堪認定。然異議人所領有之汽車
      駕駛執照，係職業大貨車駕駛執照，此有證號查詢汽車駕
      駛人查詢資料1 紙附卷可稽，依修正後道路交通管理處罰
      條例第68條規定，受吊扣駕駛執照處分時，已不得再吊扣
      異議人所持有各級車類之駕駛執照，原處分機關不察，竟
      吊扣異議人所持有之職業大貨車駕駛執照，即非適法。
（二）本件異議人既係駕駛重型機車違反道路交通管理處罰條例
      第35條第1 項第1 款之規定，揆諸前揭法律規定及說明意
      旨，原處分機關依法即僅能吊扣其重型機車駕駛執照，並
      無得吊扣異議人持有他級駕駛執照之依據，自不得因異議
      人未領有重型機車駕駛執照，即吊扣其大貨車之駕駛執照
      以代之。是原處分機關以異議人有上開違規行為，逕行裁
      處吊扣異議人之大貨車駕駛執照，已難謂係適法之處分。
      又上開處置方式，雖可能產生無照駕駛之駕駛人，反而較
      有照駕駛之駕駛人得受有毋需吊扣駕駛執照處罰利益之疑
      慮，然行政行為，採取之方法所造成之損害不得與欲達成
      目的之利益顯失均衡，為行政程序法第7 條第3 款所明定
      ，本件異議人目前並無重型機車駕駛執照可供吊扣（其未
      考領機車駕照），原處分機關因此吊扣異議人大貨車之駕
      駛執照，雖可達成完全杜絕異議人將來繼續酒醉駕車之目
      的，惟亦同時造成剝奪異議人駕駛大貨車之結果，對其生
      活影響甚大，甚而危及其就業謀生問題，此所造成之損害
      ，與欲達成目的之利益（限制異議人駕駛重型機車，以預
      防酒醉駕駛重型機車所造成之危害）顯失均衡，復與前揭
      道路交通管理處罰條例第68條之修法意旨亦不相符合，益
      見其處分違法之處，自有未恰。
（三）至公路機關因汽車駕駛人取得高一級車類之駕駛資格者，
      應換發駕駛執照，並准其駕駛較低級車類之車輛，而已領
      有職業聯結車駕駛執照者，得駕駛大客車、大貨車、小型
      車、輕型機器腳踏車的規定，而於實務上僅逐級核給汽車
      駕駛執照1 張，致持有職業聯結車駕駛執照者，因駕駛普
      通小型車違規，而須吊扣小型車普通駕駛執照時，產生技
      術層面之困難，惟行政機關本應時時因應法令之變更，而
      精進其行政執行成效，斷不得因技術層面之困難，而置相
      關法令於不顧，甚或逾越比例原則，是技術層面的問題，
      要難據為原處分並無不當之理由。至於原處分機關另裁處
      異議人無照駕駛、酒後駕車罰鍰共46,800元及施以道安講
      習部分，聲明異議意旨並未指摘及此，本院即無由併予審
      酌，附此指明。
五、綜上，原處分關於吊扣駕駛執照部分，係預防將來再犯危險
    之管制罰，而有別於前揭針對已發生違規事實科處罰鍰之行
    政秩序罰，屬行政罰法第26條第1 項但書所稱之「其他種類
    行政罰」，原處分機關仍得依道路交通管理處罰條例第35條
    第1 項第1 款併予裁處，惟原處分原為「吊扣駕駛執照12個
    月」之處分，應改諭知如主文第2 項所示，方為適法。
六、據上論斷，應依道路交通管理處罰條例第87條第2 項，道路
    交通案件處理辦法第20條，裁定如主文。
中    華    民    國    97    年    10    月    28    日
                    交通法庭  法  官  林卉聆
上正本證明與原本無異。
如不服本裁定，應於收受送達後5 日內，向本庭提出抗告。
                              書記官  楊慧萍
中    華    民    國    97    年    10    月    28    日


司法院資訊處製作；財團法人民間司法改革基金會備份。
